【裁判字號】    91,交聲,410
【裁判日期】    920508
【裁判案由】    違反道路交通管理處罰條例聲明異議
【裁判全文】
臺灣桃園地方法院交通事件裁定                    九十一年度交聲字第四一號
    原處分機關  交通部公路局新竹區監理所桃園監理站
    異  議  人
    即受處分人  甲○○
右列受處分人因違反道路交通管理處罰條例案件，對於交通部公路局新竹區監理所桃
園監理站中華民國九十一年八月十四日所為之處分（原處分案號：裁五二－Ｚ000
00000號），聲明異議，本院裁定如左：
    主    文
原處分撤銷。
甲○○不罰。
    理    由
一、原處分意旨略以：異議人即受處分人甲○○於民國九十一年二月二十六日凌晨二
    時十六分，在國道第二高速公路南向三九公里處為警攔停檢查，發現其身上酒味
    濃厚，而對其施以呼氣酒精濃度檢測，其呼氣酒精濃度達每公升零點四一毫克，
    超過規定之標準值，且未攜帶駕駛執照駕車，員警遂以受處分人有違反道路交通
    管理處罰條例第三十五條第一項第一款、第二十五條第三款等規定，填製舉發違
    反道路交通管理事件通知單（下稱舉發通知單），異議人即受處分人逾越應到案
    期限三十日始向原處分機關申訴，經原處分機關認受處分人確有上開違規行為，
    乃依前揭規定，裁處受處分人罰鍰新臺幣四萬二千六百元，並吊扣其駕駛執照十
    二個月。
二、訊據受處分人堅詞否認有上開違規行為，辯稱：伊未於右揭時間駕駛前述車輛等
    語。原處分機關認受處分人有上開違規行為，係以員警所填製之舉發通知單及酒
    精濃度測定值單據等為據。
三、按汽車駕駛人，駕駛汽車經測試檢定有左列情形之一者，處新臺幣一萬五千元以
    上六萬元以下罰鍰，並當場禁止其駕駛及吊扣其駕駛執照一年‧‧‧一、酒精濃
    度超過規定標準，道路交通管理處罰條例第三十五條第一項第一款定有明文；而
    汽車駕駛人飲用酒類後其吐氣所含酒精成份超過每公升零點二五毫克以上者，不
    得駕車，道路交通安全規則第一百十四條第一款亦定有明文。次按汽車駕駛人駕
    駛車輛未隨身駕駛執照者，處新臺幣三百元以上六百元以下罰鍰，道路交通管理
    處罰條例第二十五條第三款定有明文。經查：
    (一)上開車輛確於右述時、地為警攔檢，並測得駕駛人之呼氣酒精濃度值達每公升
      零點四一毫克，且駕駛人未隨身攜帶駕照，而由員警依駕駛人所述年籍資料填
      製舉發通知單，並由該駕駛人在該酒精濃度測定值單據上簽名等情，業據證人
      即本案舉發員警陳瑞鴻於本院調查中證述明確，並有該舉發通知單及酒精濃度
      測定值單據等附卷可稽。
    (二)該舉發通知單雖係依駕駛人所述年籍資料填製，且駕駛人有在前揭酒精濃度測
      定值單據上簽名。然查：
    1.依證人陳瑞鴻於本院調查中所述：（可否明確指認車子是被告所開？）已經沒
      有印象了，（還有無其他證明本件被舉發人確係異議人？）要回去看當時的錄
      影帶，一般碰到喝酒的人伊等都會錄影等語；而依證人陳瑞鴻回覆本院查證結
      果：因錄影帶需重複使用，故本件異議人的錄影帶應已洗掉重新使用等語，有
      電話紀錄在卷可按。則受處分人是否確係本案駕駛行為人，舉發員警已無法確
      知。
    2.又上開酒精濃度測定值單據上雖有受處分人之署名，然經本院檢送受處分人所
      填寫之聲明異議狀、陳述單及其在本院九十一年十月二十四日、同年十一月四
      日受訊問時訊問筆錄上等之署名，送法務部調查局作筆跡鑑定，該局以九十一
      年十一月二十八日調科貳字第０九一００七八四九００號函覆：本案待鑑字跡
      （即酒精濃度測定值單據上之署名）係草書字體，參鑑字跡（即聲明異議狀、
      陳述單及本院前揭訊問筆錄）均為楷書字體，兩者簽寫式樣、字體均不一致，
      致本案歉難鑑定等語。而本院再檢送受處分人在臺灣省合作金庫開戶所填具之
      印鑑卡及約定書至法務部調查局作筆跡鑑定，該局以九十二年四月二十九日調
      科貳字第０九二００一二九四００號函覆：本案提供參對之甲○○親簽字樣均
      採行楷體書寫，並未見如待鑑酒精測試單上「甲○○」之潦草寫法字跡，惟系
      爭字跡是否即非出於甲○○手筆，則由於該字跡書寫者已達酒醉程度，致其筆
      跡可能發生變化，而未能表現出正常運筆特性，故歉難鑑定等語。則本件酒精
      濃度測定值單據上之署名是否係受處分人所簽署，不僅因無相同書寫字體可資
      比對，再者，書寫之動作非僅是人們下意識之習慣，亦絕非僅是人的肌肉與神
      經所控制之重覆性機械行為，而係會逐漸改變，特別是可能隨著書寫者身體、
      精神上狀態之不同，如疲勞、酒醉、服用藥物、病痛或緊張等情形，均因其控
      制書寫之肌肉或神經與平時正常狀態有異，而極有可能改變書寫者之字體，此
      乃事理之常，而本件駕駛人簽署當時係在酒後狀態，已如前述，何能期待取得
      受處分人飲酒後所書寫署名與該酒精濃度測定值單據加以比對？
    3.綜上所述，本件駕駛行為人是否即係受處分人，原處分機關所舉上開證據尚不
      足以證明。
    (三)依證人即上開違規車輛所有人周繼隆於本院調查中詰稱：該車是伊私人公司的
      公務車，員工要外出的話都可以拿去開˙˙˙（九十一年二月二十六該車在國
      道三號三十公里南處被警因酒測臨檢有無印象？）伊沒有印象，（是否認識在
      庭的異議人？）不認識˙˙˙（有無借過該車給在庭的異議人？）沒有等語。
      則受處分人所述其非本件駕駛行為人一事，並非全屬無據。
    (四)綜上所述，本件受處分人是否確為右揭駕車之行為人，原處分機關所舉證據尚
      不足以證明，而受處分人辯稱其非本件行為人既有如前述可信之處，本院自應
      為裁定受處分人不罰。至本件違規者之確實姓名、年籍，應由該管機關確實查
      明裁罰，併此敘明。
據上論斷，應依道路交通管理處罰條例第八十七條第二項、道路交通案件處理辦法第
二十條前段裁定如主文。
中      華      民      國    九十二    年      五      月      八      日
                              臺灣桃園地方法院交通法庭
                                      法  官  許  泰  誠
右正本證明與原本無異。
如不服本裁定，應於裁定送達後五日內向本院提出抗告狀。
                                      書記官  王  嘉  麒
中        華        民        國    九十二    年    五    月    十六    日


司法院資訊處製作；財團法人民間司法改革基金會備份。
